【裁判字號】    90,台上,4307
【裁判日期】    900713
【裁判案由】    公共危險
【裁判全文】
最高法院刑事判決                                九十年度台上字第四三○七號
    上  訴  人  甲○○
    選任辯護人  李建民律師
右上訴人因公共危險案件，不服台灣高等法院中華民國八十八年四月二十一日第二審
判決（八十七年度上訴字第五四二○號，起訴案號：台灣基隆地方法院檢察署八十七
年度偵字第五四八號），提起上訴，本院判決如左：
    主  文
原判決撤銷，發回台灣高等法院。
    理  由
本件原判決認定上訴人甲○○與其夫謝秋源（三人已於民國八十七年二月離婚）平日
感情不睦，時常爭吵。八十七年一月十一日上午六時許，上訴人酒後（未達精神耗弱
程度）在基隆市城煌廟前票亭內與謝秋源又因細故爭吵，竟萌生引火自焚之念，並決
意要燒燬謝秋源住宅洩憤，隨即以五公升容量之汽油桶盛裝若干汽油，復自備打火機
，於同（十一）日上午七時三十分許，至基隆市○○○路四十一號謝秋源住處，適
謝秋源駕車搭載與上訴人所生之女謝青欣（八十四年十二月生）返家，雙方在上址前
之馬路上相遇，上訴人即牽走謝青欣，並將汽油倒出拍打自己及謝青欣胸口，揚言要
自殺與女兒同歸於盡，謝秋源以為上訴人僅係酒醉胡言亂語，要脅離婚而已，不予理
會，詎上訴人抵達謝秋源住宅之庭院門口，將謝青欣放下後，即對屋內大聲哭鬧，再
走進庭院內，在緊靠住宅大門處，將汽油倒在該住宅門口，旋以打火機點燃汽油，除
上訴人身上著火外，火勢立即燒至謝秋源住宅門口及外牆等處，適謝秋源亦走至庭院
外，見狀乃速將謝青欣抱走而未遭波及，上訴人因不堪火炙而自行將身上衣物剝除而
未殞命，謝秋源之父謝榮春自屋內衝出屋外滅火致雙足為火灼傷，因及時搶救，該住
宅僅門外之垃圾桶，窗戶紗網遭燒燬，牆壁被燻黑等輕微損害，未燒燬該住宅及屋內
物品等情。因將第一審原論處上訴人罪刑並諭知緩刑四年之判決撤銷，改判仍論處上
訴人放火燒燬現供人使用之住宅未遂罪刑，而未諭知緩刑，固非無見。
惟查：(一)、科刑之判決書，認定被告犯罪事實所憑之證據，須與卷內之證據資料相適
合，否則即有證據上理由矛盾之違法，自足構成撤銷之原因。原判決於事實欄內記載
上訴人於走進庭院內之後，緊靠住宅大門，將汽油倒在住宅門口，旋以自備之打火機
點燃汽油等情，於理由欄二內，說明係據當場目擊之告訴人謝榮春之指訴，為其所憑
之證據。然據第一審於八十七年十月二日履勘現場之勘驗筆錄載明：「現場是一個磚
造平房，平房有一小庭院，另外有一個矮牆及出入口，被害人謝榮春稱當天被告（即
上訴人）先在庭院外牆邊大吵大鬧，但是沒有聽到被告有說要殺人燒死的話，然後見
到被告提了汽油桶，把汽油由庭院大門潑灑，直到房子的大門，然後再回到庭院外點
火」（一審卷第一三三頁反面），即謝秋源亦供稱：「她再走進我家，我也走進去，
結果她把汽油倒在庭院」（一審卷第二十五頁）。則原判決上開事實之認定，顯與卷
內之證據不相一致，已有證據上理由矛盾之違誤。(二)、刑法第一百七十三條第一項之
放火燒燬現供人使用之住宅罪，為故意犯，除有積極之引燃行為，或助長基於其他原
因燃燒中之火勢行為外，尚須有明知其行為將燒燬該現供人使用之住宅，仍有意使其
發生之直接故意，或預見其行為勢將燒燬該現供人使用之住宅，對其燒燬住宅結果之
發生，不違背其本意之間接故意，始足當之，倘行為人主觀上，並無此故意，即不得
論以該罪。上訴人始終否認有放火欲燒燬該住宅之犯意，辯稱：「我當日心情不好，
想自殺，且喝些酒，乃以礦泉水寶特瓶裝汽油，當日是我公婆生日，在屋外，我公公
說了些話，我生氣，在門外，持寶特瓶向自己身前地上倒汽油，並點火，火就燒起來
」，「我與丈夫二人關係長期處不好，當日喝酒想自殺，我一直想離婚，但丈夫不肯
」，「我沒有往房屋門口灑，那是一個舊房子，前面有一空地，我站在那裡往我身上
灑」，「地上有傾斜，我從身上淋下來，就順著我的身體流下來」，「我被謝秋源欺
侮好幾年，當時是想要死在他家門前，沒有要燒他們房子」，「我也很後悔，不應該
在他家門前自殺」，「我當初只是要自殺，因該地有些傾斜，所以有些汽油會流在地
上」，「我只在庭院外淋的，沒有進屋的」（一審卷第六十三頁、第六十四頁、第八
十五頁、第一一四頁、第一三一頁、第一三九頁、一四七頁反面、第一四八頁，原審
卷第二十七頁反面、第三十三頁、第五十一頁）。謝秋源於第一審八十七年五月十四
日調查時、謝榮春於第一審八十七年十月二日勘驗時，亦分別供證上訴人係將汽油倒
在庭院（一審卷第二十五頁、第一三三頁反面），業如前述。謝秋源於警詢及第一審
審理中，更供明：「我當走到庭院外面，就看見她上半身著火，並在脫掉著火的衣服
，我趕忙將謝青欣抱進屋內」，「我在外面走進來，她在庭院門口，看到火從她身上
燒起來」，「我也沒有替她滅火，是她自己滅掉（身上的火），因為我只去抱走小孩
」（警卷第三頁反面，一審卷第九十二頁正面及反面）。謝榮春、謝秋源父子於原審
審理中，復一致供稱：「火燒了一下，即自然熄滅」（原審卷第三十三頁正面及反面
）。且案發時，上訴人之弟與謝榮春正因毀損、傷害、妨害自由、誣告等案件互訟，
業據謝秋源供明（一審卷第二十五頁）。則該住宅，當時亦係上訴人之住宅，上訴人
倘有放火燒燬該住宅之故意，何以未將汽油直接潑灑在屋內引燃﹖謝秋源何以反將謝
青欣抱進屋內﹖該住宅門前燃燒之汽油，是否確因庭院地面傾斜而流至﹖謝秋源與上
訴人夫妻感情不睦，謝榮春又與上訴人之弟涉訟，其二人所為不利於上訴人之供述，
是否確與事實相符﹖均非無研酌之餘地。上訴人在原審之指定辯護人，執此主張為有
利於上訴人之辯護（原審卷第四十七頁反面）。原審就上揭有利於上訴人之證據資料
，未詳加調查斟酌，釐清疑慮，遽行判決，尚嫌速斷。上訴意旨，執以指摘原判決不
當，為有理由，應認有發回更審之原因。原判決理由欄五不另為無罪諭知部分，基於
審判不可分之原則，應一併予以發回，附此明。
據上論結，應依刑事訴訟法第三百九十七條、第四百零一條，判決如主文。
中      華      民      國     九十     年      七      月     十三     日
                              最高法院刑事第一庭
                                  審判長法官  施  文  仁
                                        法官  張  淳  淙
                                        法官  林  永  茂
                                        法官  賴  忠  星
                                        法官  陳  世  淙
      右正本證明與原本無異
                                              書  記  官
中      華      民      國     九十     年      七      月     十七     日


司法院資訊處製作；財團法人民間司法改革基金會備份。
